最高法院刑事判決　　　　　　　　　　　　　　　九十三年度台上字第三九四六號
　　上　訴　人　甲○○原名蔡.
　　　　　　　　　　　　（現另案在台灣桃園監獄執行中）
右上訴人因違反槍砲彈藥刀械管制條例案件，不服台灣高等法院中華民國九十三年五
月二十日第二審更審判決（九十二年度上更(一)字第八○七號，起訴案號：台灣台北地
方法院檢察署八十九年度偵字第一七三二二號），提起上訴，本院判決如左：
    主  文
上訴駁回。
    理  由
按刑事訴訟法第三百七十七條規定，上訴於第三審法院，非以判決違背法令為理由，
不得為之。是提起第三審上訴，應以原判決違背法令為理由，係屬法定要件。如果上
訴理由狀並未依據卷內訴訟資料，具體指摘原判決不適用何種法則或如何適用不當，
或所指摘原判決違法情事，顯與法律規定得為第三審上訴理由之違法情形，不相適合
時，均應認其上訴為違背法律上之程式，予以駁回。本件上訴人甲○○（原名蔡世明
，於民國九十年四月間更名為甲○○）上訴意旨略稱：(一)、扣案之槍枝已老舊、生鏽
，缺乏扳機，轉輪、擊錘均無法固定，轉輪且有脫落之虞。內政部警政署刑事警察局
之鑑識人員方仁義，以「實際試射法」及「動能測試法」進行鑑定，經試射結果，該
槍枝雖能擊發子彈，但其動能未達每平方公分二十焦耳之程度。方仁義仍表示，該槍
枝具有殺傷力，難令人信服。(二)、上訴人持有涉案之槍枝，係於八十八年八月七日經
警查獲，而原判決據以論罪科刑之槍砲彈藥刀械管制條例第十一條第四項，已於八十
九年七月五日修正公布。原判決未適用行為時之舊法，顯不利於上訴人，亦難信服云
云。
惟查：原判決撤銷第一審判決，依牽連犯從一重改判論處上訴人未經許可，持有可發
射子彈具有殺傷力之槍枝（累犯）罪刑。已敘明：(1)上訴人前在台北縣蘆洲市重陽橋
下，拾獲不詳姓名者所遺失可發射子彈具有殺傷力之槍枝一把，旋即未經許可無故持
有，嗣於八十八年八月七日晚上十一時許，持有該槍枝在台北縣新店市○○路經警查
獲等情。業據當時在場之證人陳星同及查獲槍枝之警員張宏年、高可證述在卷；上訴
人亦承認，未經許可，持有該槍枝，於前揭時地經警查獲；並有該涉案之槍枝一把扣
案可稽。(2)扣案之槍枝經送請鑑定，先以「性能檢驗法」鑑定結果，為「土造小型轉
輪手槍，係仿轉輪手槍製造之金屬玩具槍貫通槍管改造而成，送鑑時欠缺扳機，但可
用拉放擊錘方式擊發適用之子彈，認具有殺傷力」，有內政部警政署刑事警察局八十
八年八月三十一日刑鑑字第八七○二六號鑑驗通知書在卷可考。嗣經原審法院命原鑑
定機關再以「動能檢測法」，即以實際之子彈試射鑑定，「經以自行車製之實驗用金
屬彈殼加裝底火、玩具槍用底火片及直徑約 4.3MM、重0.33克之鋼珠組合而成之實驗
用彈，裝填於該槍實際試射，測得彈丸之發射速度為三五三公尺／秒，計算其動能為
二○‧五六焦耳，單位面積動能為一四一‧五八焦耳／平方公分」；而具殺傷力之相
關數據，「美國軍醫總署定義：彈丸撞擊動能達五八呎磅（約為七八‧六焦耳），即
足以使人喪失戰鬥能力。本局（指刑事局）對活豬作射擊測試結果，彈丸單位面積動
能達二四焦耳／平方公分，即足以穿入豬隻皮肉層。依日本科學警察研究所之研究結
果，彈丸單位面積動能達二○焦耳／平方公分，即足以穿入人體皮肉層」，有內政部
警政署刑事警察局九十二年七月十八日刑鑑字第○九二○○四一五一八號函在卷可查
。嗣再經原審法院，向原鑑定機關函詢結果，本件係以實際子彈試射，其「單位面積
動能為一四一‧五八焦耳／平方公分」，顯已逾前揭殺傷力之相關數據，認具殺傷力
，並有同局九十三年三月十一日刑鑑字第○九三○○三○一五九號函在卷可憑。(3)扣
案之槍枝雖無扳機，擊錘亦無法固定。但只要裝填適當之子彈，將擊錘往後拉，再予
釋放，擊錘即會撞擊底火，擊發子彈，本件情形並不影響於發射子彈之功能；且經實
際試射結果，亦已擊發底火，將子彈射出，除據鑑定證人余祥雲、方仁義證述在卷外
，方仁義且當庭示範如何裝填子彈及以擊錘擊發底火之動作。上訴人辯稱，扣案之槍
枝不能擊發，不具殺傷力，自非可採。(4)上訴人行為後，槍砲彈藥刀械管制條例雖於
八十九年七月五日修正公布，將第十一條第一項之「未經許可，製造、販賣或運輸﹃
第四條第一款﹄所稱其他可發射金屬或子彈具有殺傷力之各式槍砲」，修正為「未經
許可，製造、販賣或運輸﹃第四條第一項第一款﹄所稱其他可發射金屬或子彈具有殺
傷力之各式槍砲」，以致第十一條第四項之內容，亦受影響。但此次修正，僅係將「
第四條第一款」修正為「第四條第一項第一款」，其法定刑並未修正，自不發生有利
、不利或適用行為時法之問題。因認上訴人確有牽連犯侵占遺失物、非法持有具殺傷
力槍枝之行為，應從一重之非法持有具殺傷力槍枝罪處斷，為其所憑之證據及認定之
理由。而以上訴人嗣後否認犯罪，辯稱該槍枝無扳機，轉輪、擊錘均無法固定，如貿
然擊發，危險性很大，不具殺傷力；另其行為後法律有變更，應依修正前之槍砲彈藥
刀械管制條例裁判云云，乃飾卸之詞，不可採信等情綦詳。上訴意旨徒憑己見，就原
判決已說明事項或屬原審採證認事職權之適法行使，重為爭辯，顯與法律規定得為第
三審上訴理由之違法情形，不相適合。其上訴違背法律上之程式，應予駁回。又裁判
上一罪案件之重罪得提起第三審上訴，其輕罪部分雖不得上訴，依審判不可分原則，
第三審法院亦應併予審判，但以重罪部分之上訴合法為前提，如該上訴為不合法，第
三審法院既應從程序上予以駁回，而無從為實體上判決，對於輕罪部分自無從適用審
判不可分原則，併為實體上審判。按刑事訴訟法第三百七十六條所列各罪之案件，經
第二審判決者，不得上訴於第三審法院，法有明文。原判決認定上訴人拾獲本案之槍
枝侵占遺失物部分，係犯刑法第三百三十七條之罪，並與非法持有具殺傷力槍枝部分
有方法結果之牽連關係，為裁判上一罪，應從一重之非法持有具殺傷力槍枝罪處斷。
而刑法第三百三十七條之罪，係屬刑事訴訟法第三百七十六條第一款之案件，依上開
說明，既經第二審判決，自不得上訴於第三審法院。本件重罪部分之上訴為不合法，
應從程序上駁回，已如前述，則對於裁判上一罪之輕罪部分，自無從併為實體上審判
，應併予駁回。
據上論結，應依刑事訴訟法第三百九十五條前段，判決如主文。
中　　　華　　　民　　　國　　九十三　　年　　　七　　　月　　二十九　　日
                              最高法院刑事第八庭
                                  審判長法官  陳　炳　煌
                                        法官  陳　世　雄
                                        法官  韓　金　秀
                                        法官  吳　信　銘
                                        法官  徐　文　亮
      右正本證明與原本無異
                                              書  記  官
中　　　華　　　民　　　國　　九十三　　年　　　八　　　月　　　四　　　日
                                                                        Ｖ
